臺灣臺中地方法院刑事判決　　　　　　　94年度訴字第1752號
公　訴　人　臺灣臺中地方法院檢察署檢察官
被　　　告　丁○○
　　　　　　　　　　　之一
指定辯護人　甲○○律師
被　　　告　丙○○
指定辯護人　本院公設辯護人　乙○○
上列被告等因毒品危害防制條例案件，經檢察官提起公訴（94年
度偵字第4422號），本院判決如下：
    主  文
丙○○共同連續販賣第一級毒品，處有期徒刑拾年；扣案之第一
級海洛因壹包（毛重約零點公克）沒收銷燬之；因販賣第一級
毒品所得之新台幣玖仟元沒收之，如全部或一部不能沒收時，以
其財產抵償之。又連續轉讓第一級毒品，處有期徒刑壹年貳月；
扣案之第二級毒品安非他命壹包（毛重約零點公克）沒收銷燬
之。應執行有期徒刑拾年拾月，扣案之第一級毒品海洛因壹包（
毛重約零點公克）及第二級毒品安非他命壹包（毛重約零點
公克）均沒收銷燬之，因販賣第一級毒品所得之新台幣玖仟元沒
收之，如全部或一部不能沒收時，以其財產抵償之。
丁○○共同連續販賣第一級毒品，處有期徒刑捌年玖月，扣案之
第一級海洛因壹包（毛重約零點公克）沒收銷燬之；因販賣第
一級毒品所得之新台幣玖仟元沒收之，如全部或一部不能沒收時
，以其財產抵償之。
扣案之海洛因貳包（合計毛重約壹點貳公克）沒收銷燬之。
    犯罪事實
一、於民國（下同）九十四月二月五日二十一時許，戊○○駕駛
    其與蕭長福強取自蘇家慧之B５-０４３３號自用小客車，搭
    載蕭長福及蘇家慧（戊○○、蕭長福涉嫌之強盜或擄人勒贖
    案件，另由法院審理中），由戊○○以公共電話撥打丁○○
    使用之0000000000號行動電話表示欲購買新台幣
    （下同）三千元之第一級毒品海洛因，雙方約在丁○○台中
    市○○路○段二二四號六樓之一住處附近的台中市○○路三
    角公園，詎丁○○竟與丙○○共同基於意圖營利販賣第一級
    毒品海洛因之犯意聯絡，先由丁○○以其所使用之0000
    000000號行動電話撥打丙○○所使用之000000
    0000號行動電話洽購第一級毒品海洛因後，即與戊○○
    在前址會合，一同驅車前往丙○○位於台中市○○○路七十
    七號六０三室附近之五權西路、向心南路口，在車行期間蕭
    長福自蘇家慧的皮包內拿取三千元交給丁○○，抵達後由丁○○下車將該三千元交予丙○○並取得第一級毒洛一小包後
    ，販賣予戊○○與蕭長福施用。又於同年月六日凌晨三、四
    時許，戊○○與蕭長福毒興又起，戊○○復以原車，再以相
    同方式聯絡丁○○表示欲購買六千元之第一級毒品海洛因，
    丁○○與丙○○復承前之共同營利意圖之犯意聯絡，以相同
    之聯絡方式，在前揭地點會合後，以前揭的方式，在同一地
    點，販賣第一級毒品海洛因一包予戊○○、蕭長福施用。嗣
    戊○○因上揭涉嫌的強盜案件為警查獲，經戊○○坦承有施
    用毒品之犯行，並表示願意協助員警調查販賣毒品之人，於
    九十四年三月三日十六時至十七時許之間，經警授意，戊○○持員警行動電話0000000000號撥打丁○○之上
    開行動電話，向丁○○佯稱購買四千元之第一級毒品海洛因
    ，並約定在臺中市○○○路與向心南路口附近交易，適丁○○在丙○○前開向心南路住處，丙○○乃將第一級毒品海洛
    因一小包（毛重約零點三公克）裝入煙盒內交予有犯意聯絡
　　之丁○○，由丁○○前往上開路口交易，丙○○則跟隨在後
　  準備取款，於同日十七時三十五分許，待丁○○靠近戊○○
    欲從事交易時，即由埋伏員警上前逮捕丁○○而未遂，丙○○在後見狀拔腿就跑，警方旋於距上開路口約五十公尺處查
    獲丙○○，並當場自丁○○手上扣得前揭以煙盒裝著的海洛
    因一包，另在其身上錢包扣得注射針筒三支、藥鏟一支、海
    洛因二包（合計毛重約一．二公克）、安非他命一包（毛重
    ０．二公克），經丁○○當場指認前揭煙盒內之海洛因係丙○○所有。丙○○因丁○○罹患癌症，疼痛難耐，竟另基於
    轉讓第一級毒品海洛因之概括犯意，先於九十三年十二月下
    旬某日，在丁○○前揭大連路住處，將毛重約零點一至零二
    點公克之海洛因一包無償交付予丁○○施用，又於九十四年
    三月三日十六時許，在丙○○前揭向心南路住處，由丁○○
    以其所有之安非他命一包（毛重約０．三公克）與丙○○換
    取相當的第一級毒品，丁○○即在當場施用完畢（丁○○所
    涉之轉讓第二級毒品罪嫌部分，未據起訴），嗣丙○○為前
    揭警方查獲後，經丙○○同意至其上開住處搜索，而扣得前
    揭安非他命一包（毛重０．三公克）及注射針筒一支、袋子
    一個。
    理　由
一、訊據被告丙○○對於其如何於前揭時、地，轉讓第一級毒品
    海洛因予丁○○等情，業於本院審理時供承不諱，核與證人
    丁○○於本院審理時之證述情節相符，此外，並有第二級毒
    品安非他命一包（毛重約０．三公克）扣案可稽，被告丙○○自白轉讓第一級毒品海洛因之犯行，核與事實相符，堪以
    採信。
二、訊據被告丁○○固坦承於前揭時、地，於戊○○打電話給她
    後，其復以前揭其所使用之行動電話，撥打給丙○○，並與
    戊○○等人一同趨車至台中市○○○路、向心南路口，向丙○○拿取前揭所示價格的第一級毒品海洛因交予戊○○既遂
    及未遂等情，惟被告丙○○、丁○○均矢口否認有何販賣第
    一級毒品海洛因予戊○○、蕭長福之情事。被告丙○○辯稱
    ：九十四年二月五日晚上及二月六日凌晨，其並未賣毒品給
    任何人，該支0000000000號行動電話非其所用；
    九十四年三月三日下午丁○○又因為身體不舒服來向其要毒
    品，其因同情就免費讓丁○○施用海洛英，丁○○又以安非
    他命與其交換海洛因，後來有人打電話向丁○○購買毒品，
    丁○○是以向其交換的海洛因賣予他人，其並無販賣毒品之
    行為，至於被警察查獲時其剛好跟在丁○○後面，是因為順
    路要去便利商店買香菸等語。被告丁○○辯稱：九十四年二
    月五日晚間及二月六日凌晨，是幫戊○○、蕭長福向丙○○
    調毒品，九十四年三月三日戊○○又打電話給其要求調四千
　　元毒品，其剛好在丙○○住處，就向丙○○調毒品給戊○○
　  、蕭長福，還沒交給戊○○就被警察查獲等語。經查：
（一）證人戊○○於本院審理時具結證稱略以：於九十四年二月
      五日二十一時許，由其以公共電話撥打丁○○使用之00
　    00000000號行動電話表示欲購買第一級毒品海洛
      因，雙方約在丁○○台中市○○路○段二二四號六樓之一
      住處附近的台中市○○路三角公園會合後，一同驅車前往
      台中市○○○路、向心南路口附近，蕭長福自蘇家慧的皮
      包內拿取三千元，交給丁○○，由丁○○下車將三千元交
      予丙○○並取得第一級毒洛一小包後，交給其與蕭長福施
      用；九十四年二月六日凌晨三、四許，這一次是買六千元
      的第一級毒品海洛因，購買方式與交易方法與二月五日的
      情形相同；而九十四年三月三日十六時至十七時許之間，
　　　是要向警察交代毒品來源，就以警方提供之000000
　　　0000號電話打給丁○○，稱其已經交保在外，要購買
　　　四千元的海洛因，而與丁○○約在五權西路與向心南路口
　　　交易，尚未拿到毒品就被警察查獲了等語（詳見本院九十
  　　四年八月四日審判筆錄）。上揭第一級毒品海洛因的交易
    　時間、地點與方法、態樣核與證人丁○○於本院審理時證
      述情節大致相符（詳見本院同上審判筆錄），雖證人丁○○證稱：前揭二次一同駕車前往台中市○○○路、向心南
      路口中之一次，其有一次並未下車，而是搖下窗，由丙○○拿毒品給其，其再將錢交給丙○○等語，惟此已為證人
      戊○○所否認，再參以被告丙○○亦稱不認識戊○○，果
      係如證人丁○○前揭所稱，被告丙○○實不必如此多此一
      舉，而販賣毒品者往往需要透過與之有相同利害或甚為熟
      識之人始能接觸到，且九十四年三月三日這一次，被告丙○○亦未親自與證人戊○○接觸而是追隨在後，深怕暴露
      身分至明，從而證人丁○○此部分細節與證人戊○○證述
      不符部分，自不足採信。又證人丁○○於本院審理時證稱
      ：其上揭前二次即二月五、六日於接到戊○○的電話後，
      即以其使用之0000000000號行動電話，撥打丙○○所使用之0000000000號，而三月三日其有
      先打電話給丙○○後才至丙○○處，故其時適在丙○○向
      心南路處，戊○○打來後，丙○○就將毒品海洛因放入煙
      盒內拿給其，然後二人一同下來，丙○○他叫其過去，他
      隨後會到，因為其當時順便要回家，所以他要下來收錢等
      語（見同上本院審判筆錄），又經調閱台灣大哥大股份有
      限公司使用資料及雙向通聯紀錄所示（見偵卷第一八四頁
      ）被告丙○○所使用0000000000號及被告丁○○所使用之0000000000號行動電話通聯記錄觀
      之，分別於九十四年二月五日二十時四十八分許起至二十
　　　一時四十二分許止，及九十四年二月六日凌晨三時十七分
　　　許起至三時四十分許止，確實有被告丁○○所使用之00
　　　00000000號電話撥入被告丙○○所使用之000
 　　 0000000號電話之通話記錄，另外，九十四年三月
      三日十三時五十二分三十一秒起至十四時三十八分五十六
      秒止，亦有被告丁○○所使用之0000000000號
      電話撥入被告丙○○所使用之0000000000號電
      話之通話記錄（見同上偵卷第一九七頁），且該三日之基
      地台位址均在台中市○○區○○路二段三十之二十號十三
      樓頂樓，該位址即在被告丙○○前揭住處之受話地點附近
      ，核與證人戊○○、被告丁○○所述前揭前揭交易毒品之
      時間、地點相符，足徵證人戊○○、丁○○前揭證述，堪
      以採信。被告丙○○辯稱其九十四年二月五、六日未販賣
      毒品予任何人，該支0000000000號行動電話非
      其所使用等語，核與事證不符，不足採信。再者，證人己○○（即承辦員警）到庭具結證稱略以：警方因在調查強
　    案件，被害人（即蘇家慧）指出犯案的二男（即戊○○
      與蕭長福）一女（即丁○○），我們借提戊○○要查出該
      名女子，因戊○○有施用毒品，且說毒品就是向該名女子
      的購買的，就一併調查販毒案，其持行動電話00000
      00000號供戊○○撥打丁○○之上開行動電話，向丁○○佯稱購買第一級毒品海洛因，並約定在臺中市○○○
  　　路與向心南路口交易，其等到場等侯時，丁○○一到，我
    　們即上前攔查，發現丁○○手上有煙盒裝的毒品，此時有
      一位男子（即丙○○）在詹女的後面約在斑馬線中央，見
      狀拔腿就往回跑，我們追了約五十公尺左右後抓到他，詹
      女說毒品是該男子交給她的等語（見本院同上審判筆錄）
      ，亦核與前揭所查結果相符。被告丙○○辯稱其只是順路
      至超商買煙而已等語，亦核與事證不符，不足採信。此外
      ，復有前揭當場自丁○○手上扣得以煙盒裝著的疑似海洛
      因一包（毛重約０．三）扣案可稽，而該包與其身上錢包
      內之另二包疑似海洛因之物（合計毛重約一．二公克），
      經送法務部調查局鑑定，結果為送驗白粉三包均含有第一
      級第六項毒品海洛因成分，合計淨重零點七七公克（空包
      裝袋零點八０公克），有該局九十四年六月十五日調科壹
      字第一二００一五九四二號鑑定通知書（附在本院卷內）
      一紙可按。從而被告丙○○與被告丁○○係相約在臺中市
      ○○○路及向心南路口附近，販賣海洛因予證人戊○○、
      蕭長福無訛。而九十四三月三日該次，則係警方授意
　　　戊○○購買第一級毒品海洛因亦堪確認。末查，毒品海洛
　　　因物稀價昂，且為政府懸為禁令，嚴加取締之違禁物，苟
  　　無利可圖，衡情被告丙○○應無甘冒被取締判處重刑之危
　    險，平白從事海洛因之買賣，是其販入之價格必較其出售
      之價格為低，再參以販賣毒品海洛因非可公然為之，亦無
      公定價格，容易分裝並增減份量，而每次買賣之價量，可
　　　能隨時依雙方關係深淺、資力、需求量及對行情之認知、
　　　來源是否充裕、查緝是否嚴緊、購買者被查獲時供述購買
　　　對象之可能風險之評估等，而異其標準，非可一概論之，
　　　從而販賣之利得，除被告坦承犯行或價量俱臻明確外，委
　　　難察得其交易實情，然販賣者從價差或量差中牟利之方式
  　　雖異，惟其販賣行為在意圖營利則屬同一。則被告丙○○
    　有從中賺取買賣價差牟之意圖及事實，應屬合理認定；從
      而，本件被告丙○○之有償交易，應屬意圖營利無訛。
（二）被告丁○○於前二次即九十四年二月五、六日因證人戊○○撥打電話前來，即親自帶戊○○、蕭長福前往被告丙○○住處附近，拿取蕭長福所交付的錢後下車，復向被告丙○○拿取海洛因後，再交給戊○○，供其等二人施用，另
      同年三月三日該次，除未一同往外，餘情節亦與前述二次
      相同等情，已如前述，被告丁○○苟確實僅因念及朋友所
      需，即單純幫證人戊○○、蕭長福調貨，其何需於證人戊○○一撥打電話，即與之同往，且每次都是由丁○○負責
      收錢及交付海洛因，其每次調貨之過程中苟無利可圖，縱
      屬至愚，亦絕無甘冒被移送法辦之危險，而平白從事出面
      調貨向他人購買達三次之理。況證人戊○○於偵查中即證
　　　稱：去向丁○○拿毒品海洛因，都是錢先給丁○○，丁○○不讓其與藥頭接觸，她錢要拿，毒品也要拿，如買四千
　　　元她只拿二千元給其，是賺錢也賺毒品等語（見同上偵卷
  　　第二０一至二０二頁），其於本院審理時亦為相同之證述
    　（見同上審判筆錄）。則被告丁○○與被告有共同意圖營
      利之犯意聯絡及行為分擔甚明。被告丁○○辯稱只是幫忙
      調貨而已，顯不可採信。
（三）被告丁○○之辯護人另辯以：證人戊○○於九十四年三月
      三日該次係在警方授意下撥打被告丁○○使用之行動電話
      ，佯以購買海洛因，而誘騙無販賣意思之被告詹女外出，
      進而加以逮捕，此種以陷害教唆方式，引誘或教唆犯罪，
      進而蒐集犯罪之證據予以逮捕偵辦，係違反法定程序所取
      得之證據資料，不具有證據能力等語。惟按司法警察（官
      ）對於自始即有犯罪故意之行為人，因達成犯罪調查目的
      之必要，佈設機會，與之對合，藉以蒐集證據，且不違背
      法定程序者，自為法之所許。此與對於原無犯罪故意之人
      ，而以引誘、教唆等違法手段，設局誘陷，引發其犯意，
      致蹈陷犯罪者，因有害於公平正義，亦顯然違反人權之保
      障，其因此所取得之證據並無容許性之情形不同（最高法
      院九十三年度台上字第一七○四號判決參照）。本案被告
      丁○○前既曾與被告丙○○販賣海洛因予證人戊○○，已
      如前述，警方查獲戊○○強盜案並查悉其施用毒品，而由
      戊○○供出其來源，再由戊○○配合警方辦案，以員警電
      話與被告丁○○約定購買海洛因，則被告丁○○與丙○○
      既自始即有販賣海洛因故意，警方僅因達成犯罪調查目的
      之必要，由戊○○出面向被告丁○○購買海洛因，藉以蒐
      集證據，復無其他違反法定程序之情形，自與陷害教唆之
      情形不同，要難據此憑為被告有利之認定。
三、綜上所述，被告丙○○自白轉讓第一級毒品海洛因部分，核
    與事實相符，其犯行堪以認定；另被告丙○○、丁○○二人
    共同意圖營利販賣毒品海洛因部分，核與其等二人所辯，均
    與本院所查事證不符，顯均係卸責之詞，均不足採信，其等
    二人犯行堪以認定。
四、核被告丙○○所為係犯毒品危害防制條例第四條第一項之販
    賣第一級毒品既遂罪（即九十四年二月五、六日該二次）暨
    同條例第六項、第一項販賣第一級毒品未遂罪（即九十四年
    三月三日該次）及同條例第八條第一項轉讓第一級毒品罪。
    被告丁○○所為係犯毒品危害防制條例第四條第一項之販賣
    第一級毒品既遂罪（即九十四年二月五、六日該二次）暨同
    條例第六項、第一項販賣第一級毒品未遂罪（即九十四年三
    月三日該次）。被告丁○○、丙○○就前揭販賣第一級毒品
    海洛因既遂及未遂之犯行間，有犯意聯絡，行為分擔，為共
    同正犯。被告丙○○、丁○○二人販賣海洛因及被告丙○○
    轉讓海洛因，前持有海洛因之低度行為，分別為販賣及轉讓
    之高度行為所吸收，均不另論罪。又被告丁○○、丙○○先
　　後三次販賣第一級毒品海洛因既遂、未遂之犯行，及被告丙○○轉讓第一級毒品海洛因部分，各均時間緊接，所犯各係
    構成要件相同之罪，顯係各基於概括之犯意為之，各均為連
    續犯，被告丙○○轉讓海洛因部分，應依法加重其刑，惟被
    告丙○○、丁○○就販賣第一級毒品罪之法定本刑為死刑或
    無期徒刑部分依法不得加重其刑。末查，被告等二人雖連續
    販賣第一級毒品海洛因，其行為戕害國民健康、助長施用毒
　　品惡習，然衡諸本案經查獲被告等二人販賣第一級毒品海洛
  　因之對象僅戊○○、蕭長福，次數亦僅三次，就其犯罪情節
    觀之，尚非重大，且被告等二人販賣第一級毒品海洛因部分
    ，僅係零星之小額交易，倘科以法定本刑死刑、無期徒刑，
    誠為情輕法重，猶嫌過苛，本院衡其等二人犯罪情狀，認倘
    對其等二人連續販賣海洛因之犯行科以法定最輕刑之無期徒
    刑，猶嫌過重，衡情尚有可憫恕之處，爰均依刑法第五十九
    條規定，減輕其刑。又被告丙○○上開所犯販賣及轉讓第一
    級毒品海洛因，犯意各別，行為互殊，應分論併罰。爰審酌
    被告等二人素行，其等販賣第一級毒品之行為，被告丙○○
    並有轉讓犯行，均有害國民健康、影響社會善良風俗，但被
    告丁○○於販賣毒品中係居次要地位，及其等二人犯罪動機
    、所生危害，犯罪後否認犯行，尚未見具體悔悟之意等一切
　　情狀，各量處如主文所示之刑。被告丙○○並定其應執行如
  　主文所示之刑。
五、扣案海洛因其中一包（毛重零點三公克），及安非他命一包
    （毛重零點三公克）分別為本案販賣及轉讓第一級毒品海洛
    因查獲供販賣及轉讓用之毒品，依毒品危害防制條例第十八
    條第一項前段規定，應併予宣告沒收銷燬之。而被告等二人
    因販賣第一級毒品所得之財物九千元（即三千元加六千元）
    ，依同條例第十九條第一項之規定，亦應併予宣告沒收之，
    如全部或一部不能沒收時，以其財產抵償之。至其餘扣案海
    洛因二包（毛重共一點二公克），無證據證明係被告等二人
    以販賣營利為目的，將之販入，即無證據證明與本案有關，
    惟按違禁物不問屬於犯人與否，沒收之，刑法第三十八條第
    二項定有明文，基於主刑與從刑不可分原則，法院為有罪之
    科刑或免刑判決時，對於案內之違禁物，不問檢察官有無聲
    請，即應於判決內併予宣告沒收；至於與本案犯罪無直接關
    涉之違禁物，苟起訴書已敘明應依法沒收，應認檢察官已有
    依刑法第四十條但書之規定，聲請單獨宣告沒收，即應依刑
    法第三十八條第一項第一款及第四十條但書之規定，為單獨
    宣告沒收之裁定，否則即有刑事訴訟法第三百七十九條第十
    二款已受請求之事項未予判決之違背法令（最高法院九十二
    年度台上字第二六○八、六四三七號判決意旨參照），本件
    檢察官起訴書已載明就扣案之第一級毒品海洛因三包（即本
    案查獲的一包（毛重０．三公克及無證據與本案有關者之二
    包），請依毒品危害防制條例第十八條第一項前後予以宣告
    沒收銷燬等語，依前揭說明，應認檢察官對扣案之另二包毒
    品海洛因亦均已有沒收之聲請，而前揭扣案毒品海洛因，確
    含第一級毒品海洛因成分已如前述，是此部分毒品雖與本案
    被告販賣第一級毒品罪無直接關係，惟起訴書既已聲請沒收
    ，爰另依刑法第四十條但書、毒品危害防制條例第十八條第
    一項前段，另於前揭主刑外，單獨予以宣告沒收銷燬之。至
    於其他扣案之物，或雖為違禁物，但與本案無關，即被告丁○○身上查獲之安非他命一包（毛重０．二公克），或雖為
    被告所有，但與本案無關，即被告丁○○身上之注射針筒三
    支、藥鏟一支及被告許竣偉住處扣得之針筒一支及袋子一個
    ，依法均不能為沒收之諭知。另外，煙盒一個及前揭被告丙○○、丁○○所使用之行動電話，雖係供本件犯罪所用之物
    ，且採義務沒收主義，但該法條並未規定「不問屬於犯人與
    否」，均沒收之，自仍以屬於被告或共犯所有者為限，始應
    予以沒收，然前揭之物，無從證明係被告等二人或其中一人
    所有之物，自亦不為沒收之諭知。
六、公訴意旨另以：被告丁○○基於概括之犯意，自九十三年七
    月間起，在臺中市○○路○段二二四號六樓之一住處及臺中
    市其他不特定處所，以一千元至四千元不等之價格，連續販
　　賣第一級毒品海洛因予戊○○多次。因認被告丁○○尚涉犯
　  有販賣第一級毒品海洛因罪嫌。訊據被告丁○○矢口否認有
    前揭販賣第一級毒品海洛因予戊○○之犯行。經查，證人戊○○雖於偵審中均證稱：其有於九十三年七月起至九十四年
    二月間止，以一千元至四千元不等價格，向被告丁○○買第
    一級毒品海洛因多次等語，惟並無相關的證據加以佐證，且
    證人戊○○歷次的證述均或有些出入，不若前述的三次證述
    甚詳，並有相關證據加以佐證，可見其證述尚有瑕疵存在，
    無法遽以採信。惟此部分公訴人認與前揭起訴有罪部分具有
    連續犯裁判上一罪之關係，爰不另為無罪之諭知。
據上論斷，應依刑事訴訟法第二百九十九條第一項前段、毒品危
害防制條例第四條第一項、第八條第一項、第十八條第一項前段
、第十九條第一項，刑法第十一條、第二十八條、第五十六條、
第五十九條、第五十一條第五款、第四十條但書、第三十八條第
一項第一款，判決如主文。
本案經檢察官黃仁宏到庭執行職務。
中    華    民    國    九十四    年  八  月   十八   日
                        台灣台中地方法院刑事第四庭
                          審判長法  官  黃文進
                                法  官  郭妙俐
                                法  官  吳進發
以上正本證明與原本無異。
如不服本判決，應於收受送達後10日內向本院提出上訴書狀（應
附繕本）。
　　　　　　　　　　　 　　　 　書記官  李國敬
中    華    民    國    九十四    年  八  月   十八   日
